【裁判字號】    95,婚,238
【裁判日期】    950516
【裁判案由】    履行同居
【裁判全文】
臺灣臺南地方法院民事判決               95年度婚字第238號
原      告  甲○○
被      告  乙○○
上列當事人間請求履行同居事件，經本院於民國95年5月2日言詞
辯論終結，判決如下：
    主      文
被告應與原告同居。
訴訟費用由被告負擔。
    事實及理由
一、原告主張：兩造於民國91年11月22日結婚，婚後先同住台南
    市○○○路34巷2號租屋處，嗣搬至台南縣新市鄉○○街114
    號兩造戶籍地，並育有長子王品翰（93年4月3日生），夫妻
    感情初尚融洽，詎被告於94年7月14日無故攜子離家，迭經
    親友勸告皆無效，原告並寄存證信函欲勸回被告，惟亦無效
    果。按夫妻互為同居之義務，民法第1001條定有明文，被告
    無故離家，顯已違背夫妻同居義務，應有命其返家團聚之必
    要，爰依前開規定，請求被告履行同居義務等語。並聲明：
    如主文所示。
二、被告則抗辯稱：被告自婚後即飽受原告之精神虐待，原告經
    常向被告要錢，若被告不給，晚上就不讓被告睡覺，或者在
    床上跳躍、推被告下床，看被告睡著就按鬧鐘吵醒被告到天
    亮，因原告係上中夜班（下午5點至半夜2點）白天可以睡覺
    ，而被告白天根本沒有精神上班，時常被告老闆罵，為了給
    孩子健全的家，被告一直隱忍，直至94年3月，原告要求被
    告辭職搬回新市與原告父母同住，被告原想情況應會好轉而
    同意，沒想到更糟糕，被告每日沉迷於線上遊戲，半夜下班
    就一直打到早上8點才睡覺，若小孩哭鬧吵醒原告，被告就
    遭殃，小孩在新市生病就醫並無起色，被告請原告載被告母
    子至台南就醫，原告竟大吼大叫，要被告自己去，被告照顧
    小孩很累，中午想小睡片刻，原告母親也不准，也不准被告
    打電話，說是浪費錢。直至94年7月14日，原告母子吵架，
    原告之母趕兩造搬出去，原告乃要被告收拾行李，載被告及
    長子王品翰回被告娘家，原告還叫被告快去找房子，原告也
    在被告娘家住了二夜，後來不知何故，原告又想搬回新市，
    但被告認如此將會舊事重演，因不想再受原告之精神虐待，
    故拒絕與原告回去，原告因此而寄發存證信函予被告；被告
    在娘家這段期間，曾打電話通知原告長子生病之事，但原告
    卻不理，還掛被告電話，被告母親再打電話至原告工作場所
    ，原告就叫同事以三字經辱罵被告母親，傳簡訊辱罵或半夜
    常以無聲電話騷擾，並常以離婚、不讓被告探視小孩等語威
    脅被告，還買離婚協議書強迫被告簽字。原告於94年7月31
    日又打電話給被告母親，稱8月1日要離婚、要抱走長子、以
    後不讓被告看小孩，被告之母答應了，原告明白此招無用，
    故8月1日並未出現，被告身心疲憊，堅持要離婚，不同意與
    原告履行同居等語。並聲明：原告之訴駁回。
三、兩造不爭執之事實：兩造於91年11月22日結婚，現婚姻關係
    存續中，兩造婚後先同住台南市○○○路34巷2號租屋處，
    嗣搬至台南縣新市鄉○○街114號兩造戶籍地，並育有長子
    王品翰（93年4月3日生），嗣原告於94年7月14日有載被告
    及長子離開上開戶籍地至被告娘家並一起住二夜，之後原告
    又返回上開戶籍地，惟被告則拒絕返回上開戶籍地，期間原
    告曾於94年9月14日以新市郵局第99號存證信函通知被告返
    家團圓，被告有接獲該信函，惟迄今仍居住其娘家，拒不返
    回上開戶籍地與原告同住，此並有戶籍謄本、存證信函各1
    件附卷可稽，堪信為真實。
四、得心證之理由：
    按夫妻互負同居之義務。但有不能同居之正當理由者，不在
    此限。民法第1001條定有明文。本件兩造既為夫妻，且現並
    未同居，是則原告請求被告應至台南縣新市鄉○○街114號
    兩造戶籍地與被告同居，本非無據，惟被告抗辯其有拒絕履
    行同居之正當理由，是則本件應審酌者，厥為被告是否有不
    能同居之正當理由。經查：
（一）被告固辯稱：原告於94年7月14日載被告母子回被告之娘
      家，還一起住了二夜，原告叫被告再去找房子因為婆婆趕
      兩造出來，第三天原告說要搬回新市婆家，但被告不願意
      ，原告後來自己搬回新市云云，然原告否認有叫被告再去
      找房子，並主張：伊要被告回家冷靜一下，因為伊母親有
      提到伊不是娶有錢人的女兒，伊岳母聽到就火冒三丈，伊
      載被告回娘家只是暫住而已，伊母親當時並沒有趕兩造走
      等語，查證人即被告之母黃錦到庭證稱：「94年7月14日
      下午3點多，被告打電話回家在哭泣，我就叫被告慢慢說
      ，被告說她被婆婆趕走，後來原告就載被告及小孩回我家
      ，連小孩馬桶及全部的東西都載到我家，不像要暫時住的
      樣子，後來原告下午四點多去上班，因為原告沒有我家的
      鑰匙所以凌晨先回新市鄉他的家住，當晚原告就到我家住
      了二天。原告沒有說要在我家住幾天，只有說要找附近的
      房子，找到了就會搬走，因為要拿小孩預防注射的東西才
      會回原告家拿東西，原告來我家看小孩，在我面前打電話
      給證人娥說『我要離婚，妳來抱小孩』，後來證人娥到我
      家巷子口，是被告自己不回去的。」等語（見本院95年4
      月18日言詞辯論筆錄），然為原告所否認，按證人黃錦係
      被告之母，本難期其證詞之公允，且兩造與原告之父母同
      住，家人間相處難免有口角發生，尚難僅以家人間偶爾爭
      吵所述，即認原告有廢止兩造婚後住所約定之意思；況被
      告迄今仍居住其娘家，而非另行尋找房子在外居住，益足
      證明兩造尚未有協議變更住所至何處之約定；又被告對於
      原告有寄發存證信函乙節並不爭執，益足證明兩造約定之
      住所仍在「台南縣新市鄉○○街114號」，並未有變更；
      至於證人即原告之姊王淑娥到庭證稱：「被告於94年7 月
      14日離家出走，是因為我的父母爭吵，我母親有罵原告，
      吵完隔天早上，原告打電話給我說其岳母帶著被告回家，
      收拾東西要搬回娘家，電話中我叫我弟媳婦來聽我電話，
      等很久我弟媳才來接聽我電話，而且電話中急促的說她在
      忙叫我改天再打，後來被告就將電話掛斷，那天開始被告
      就搬回去了，在吵架當天晚上原告就載被告回家冷靜一下
      ，原告載被告回娘家後還去上班，上到隔天才到被告娘家
      住了二夜，我不知道兩造怎麼講的，事後原告有去被告娘
      家要接被告回新市鄉都被拒絕，原告有承諾不要在這種氣
      氛下搬出去，要等回來住二、三個月才搬出去。」等語（
      見本院95年4月18日言詞辯論筆錄），依證人王淑娥上開
      所述，其不知兩造怎麼講的，亦無法為被告有利之證明，
      在此敘明。
（二）被告另辯稱其自婚後即飽受原告之精神虐待，原告經常向
      伊要錢，晚上不讓伊睡覺，且每日沉迷於線上遊戲，不載
      小孩就醫，原告之母亦不准伊睡午覺及打電話，原告還叫
      同事以三字經辱罵伊母親，傳簡訊辱罵或半夜常以無聲電
      話騷擾，並常以離婚、不讓伊探視小孩等語威脅，還買離
      婚協議書強迫伊簽字，故伊拒絕回戶籍地與原告同住云云
      ，並提出離婚協議書1件為證，然為原告所否認，被告既
      未能舉證有得拒絕履行同居之正當理由，從而，原告本於
      與被告間之夫妻關係，請求被告履行同居義務，即屬正當
      ，應予准許。
五、本件事證已臻明確，兩造其餘主張及陳述，與本件判決結論
    無涉，爰不予贅述，附此明。
六、結論：本件原告之訴為有理由，依民事訴訟法第78條，判決
    如主文。
中    華    民    國    95    年    5     月    16    日
                  家事法庭法  官  黃瑪玲
右為正本係照原本作成。
如對本判決上訴，須於收受判決正本送達後二十日內向本院提出
上訴狀（附具繕本）。
中    華    民    國    95    年    5     月    16    日
                          書記官  黃坤義


司法院資訊處製作；財團法人民間司法改革基金會備份。
